臺灣臺中地方法院民事判決　九十一年度訴字第三一０九號
　　原　　　告　乙○○
　　訴訟代理人　陳坤榮　　　　律師
　　被　　　告　丙○○
　　訴訟代理人　甲○○
右當事人間請求履行契約事件，於民國九十二年十二月三十日言詞辯論終結，本院判決如左
：
　　主　　　文
被告應給付原告新台幣壹佰貳拾萬元及自民國九十一年十月十二日起至清償日止，按週年
利率百分之五計算之利息。
訴訟費用由被告負擔。
本判決於原告以新台幣肆拾壹萬元為被告供擔保後，得假執行。
　　事　　　實
甲、原告方面：
一、聲明：除假執行擔保金額外，如主文所示。
二、陳述：
　(一)緣被告於民國（下同）八十九年八月三日與原告達成協議，由被告代承擔訴外人謝侑潮
　　即被告之胞弟對原告之債務新台幣（下同）一百七十三萬元，承諾於同年月六日先支付
　　五十萬元，剩餘一百二十三萬元於九十年底全部付清，並簽立協議書為憑。被告除如期
　　交付五十萬元外，剩餘一百二十三萬元並未依約給付，屢經請求，皆不獲置理，爰依上
　　開協議書請求被告履行契約如訴之聲明所示。
　(二)被告辯稱渠與原告與訴外人謝侑潮之債務糾葛無涉，且原告係以脅迫恐嚇取財之手段取
　　得該代償協議書云云。惟查：訴外人謝侑潮於八十八年六月間向原告分別借款七十萬元
　　、五十三萬元、五十萬元，合計一百七十三萬元，並開具票號ＨＣＵＡ0000000
　　、發票日八十八年六月三十日、票款七十萬元，票號ＨＬＵＡ0000000、發票日
　　八十八年七月九日、票款五十三萬元，票號ＨＬＵＡ0000000、發票日八十八年
　　七月二十日、票款五十萬元等三紙支票交付原告，做為清償依據，詎經原告提示皆以存
　　款不足遭到退票。八十九年二月間被告曾赴原告住處表示願代謝侑潮償還上開三筆借款
　　，並稱因渠當時並無現金，須等出售土地後即可償還，有當時偕同被告一同前往之證人
　　李木樹可資佐證。嗣同年七月間原告得知被告之土地已售出，然並未依約償還上開款項
　　，原告乃於同年八月三日晚上八時許請被告兌現承諾，否則將依法訴追，被告乃簽具字
　　據一紙表明願代付謝侑潮之債務，交予原告收執，同年月六日被告依約交付五十萬元予
　　原告，原告亦當場簽立收據交被告收執。若被告果真在原告脅迫簽立上開代償協議書，
　　則豈有在三日後依約付款之理，是被告所辯顯屬無稽。
　(三)另原告若果真以脅迫手段要被告簽立上開書據，惟被告當時既已報警處理，為何受理員
　　警未將原告以恐嚇取財現行犯移送依法辦理，在在證明被告所稱原告本件涉有恐嚇取財
　　罪嫌乃臨訟杜撰之詞，不足採信。又被告對原告提起刑事告訴訴追原告恐嚇取財罪嫌，
　　業經台中地方法院檢察署檢察官兩度不起訴處分在案，本件被告欲藉刑事訴追手段拖延
　　渠承諾代其弟謝侑潮償還原告之債務，灼然至明。
三、證據：提出代償協議書一件、收據一件、台中地方法院檢察署檢察官不起訴處分書二件
　　、支票三件暨退票理由單二件（以上均影本）為證，並聲請訊問證人李木樹。
乙、被告未於最後言詞辯論期日到場，惟於言詞辯論期日到場及提出書狀稱：
一、聲明：駁回原告之訴。
二、陳述：
　(一)被告與原告未曾有生意上之往來，亦無金錢之債務關係。詎原告於八十九年八月三日下
　　午二十時許，突然駕駛載滿磚塊之砂石車，至被告經營之商店前，謂：被告之弟謝侑潮
　　欠其一百七十三萬元，必須由被告代為償還，否則將以該砂石車衝撞被告商家。適時被
　　告家屬報警處理，隨後執勤員警林炳立（現任台中縣后里鄉內埔分駐所員警）趕到，並
　　將原告驅離現場。未料原告於翌日凌晨一時許又夥同多人以相同手法前往被告商家惡言
　　恐嚇，並脅迫被告於三分鐘內簽妥該代償協議書，更限定被告於三日內籌付五十萬元，
　　否則將繼續以砂石車衝撞被告之商家，被告因顧及家中老小之安全及所經營之生意受損
　　，心生恐懼，不得已乃簽立該代償協議書。
　(二)原告與訴外人謝侑潮間固有債務之糾紛，惟與被告無涉，且其債權人及債務人亦未曾委
　　任被告代償其債務，原告以脅迫手段取得上開代償協議書，自屬以不能之給付為契約標
　　的，其契約為無效（民法第二百四十六條定有明文）。原告脅迫被告簽立之契約應予解
　　除廢棄，並依民法第二百五十九條規定負回復原狀之義務，原告受領被告之契約標的金
　　額五十萬元，並應附加自受領日起之利息。原告以暴力脅迫被告簽立代償契約及恐嚇手
　　段取得被告之五十萬元，均已觸犯恐嚇取財之罪嫌，業由被告提起刑事告訴。
三、證據：提出刑事告訴狀、刑事聲請再議狀各一件（以上均影本）為證，並聲請訊問證人
　　即台中縣后里鄉內埔分駐所員警林炳立。
丙、本院依職權調取台灣台中地方法院檢察署九十二年度偵字第三九０六號恐嚇案件刑事偵
　　查卷宗。
　　理　　　由
一、本件被告經合法通知，未於最後言詞辯論期日到場，核無民事訴訟法第三百八十六條所
　　列各款情形，爰依原告之聲請，由其一造辯論而為判決。
二、原告主張：緣訴外人謝侑潮即被告之胞弟積欠原告債務共一百七十三萬元，被告乃於八
　　十九年八月三日書立協議書交予原告，承諾代為清償上開債務，並願於同年月六日先支
　　付五十萬元，於九十年底付清其餘一百二十三萬元，詎被告如期交付五十萬元後，即拒
　　不清償其餘一百二十三萬元，為此依上開協議書請求判決如聲明所示。被告則辯以：原
　　告與訴外人謝侑潮間之債務糾紛原與被告無涉，且債權人及債務人均未委任被告代償上
　　開債務，然原告竟於八十九年八月三日下午二十時許，駕駛載滿磚塊之砂石車至被告經
　　營之商店門口，表明：若被告不代為清償謝侑潮之債務，即以砂石車衝撞被告商家等語
　　，斯時雖旋經警察到場將原告驅離，然於翌日原告又以相同手法恐嚇被告，並脅迫被告
　　於三分鐘內簽具上開代償協議書及在三日內給付原告五十萬元，被告因心生恐懼始簽立
　　協議書，然被告已對於原告依妨害自由之刑事犯行提起刑事告訴，本件代償協議書依民
　　法第二百四十六條自屬無效等語，爰求予判決駁回原告之訴。
三、原告主張之事實，已據其提出兩造均不爭執分由被告及原告書立之字據各乙紙，分別記
　　載：「本人丙○○（即被告）代付謝侑潮債務，於八十九年八月六日先支付新台幣五十
　　萬元整於乙○○先生，餘款一百二十三萬元整於民國九十年年底全部付清。立據人丙○
　　○。中華民國八十九年八月三日立」，及「本人乙○○（即原告）於八十九年八月六日
　　接收丙○○代償謝侑潮債務新台幣五十萬元整，確實無誤，特立此據以證明。立據人：
　　八月六日乙○○收。中華民國八十九年八月六日立」等語，被告雖以前揭情詞置辯，惟
　　按：因受詐欺或脅迫而為之意思表示，在經依法撤銷前，並非無效之法律行為；且此項
　　撤銷權之行使，應於發現詐欺或脅迫終止後一年內之除斥期間內為之，民法第九十二條
　　第一項、第九十三條前段規定甚明。被告辯稱原告係以脅迫手段取得上開代償協議書，
　　即屬以不能之給付為契約標的，其契約為無效云云，尚有誤會。況被告主張其係受原告
　　之脅迫而為意思表示云云，亦應就其所主張此一有利於己之事實負舉證之責。然本院依
　　職權調取台灣台中地方法院檢察署九十二年度偵字第三九０六號、九十二年度偵續字第
　　二００號刑事偵查卷宗，查證人林炳立即八十九年八月三日現場處理員警於台中地方法
　　院檢察署九十二年度偵字第三九０六號被告乙○○（即本件原告）恐嚇案件九十二年三
　　月七日偵查期日，到庭證稱證稱：伊到現場時被告（即右揭刑事恐嚇案件告訴人）及其
　　父親、原告（即刑事恐嚇案件被告）已經沒有在爭吵，被告之父親說小孩子欠錢他無法
　　負責，原告說以前開的票的都跳票，他當天是去要求還款的確切日期，因為是債務糾紛
　　，所以派出所未製作筆錄，當時甲后路正在拓寬中，柏油都刨掉，車子都不規則停放，
　　原告之砂石車停放在被告店門前面，因為被告家門寬有二十公尺左右，並沒有完全堵住
　　他家門口，伊到場後並沒有聽到原告說任何恐嚇的話。而應被告要求至現場協調之李木
　　樹亦於同日到庭證稱：並沒有聽到原告對被告說「你弟弟欠我一百七十三萬元要你還，
    否則將開砂石車撞你家」的話等語。而右揭刑事恐嚇案件，並經台灣台中地方法院檢察
　　署以九十二年度偵字第三九０六號不起訴處分，被告即上開案件告訴人聲請再議並經台
    灣高等法院台中分院檢察署發回續行偵查，惟仍由台灣台中地方法院檢察署以九十二年
　　度偵續字第二００號為不起訴處分確定，是被告辯稱原告有何恐嚇情事，自無可採。被
　　告辯稱其係受脅迫而為意思表示云云，因其舉證責任尚有有盡，即難以採信。
四、綜上，被告所辯，洵無可採。從而，原告依上開協議書請求被告履行契約，給付其積欠
　　之餘款一百二十三萬元及法定遲延利息，即無不合，應予准許。又原告陳明願供擔保，
　　請求宣告假執行，亦無不合，爰酌定相當之擔保金額，予以准許。
五、兩造分別聲請訊問證人李木樹、林炳立，然上開證人已分別於刑事案件中到庭就其當日
　　在場所見所聞詳予說明，本院因認無再予訊問之必要。至兩造其餘主張及所提證據與本
　　院上開論斷無涉或無違，不予贅述。
據上論結，原告之訴為有理由，依民事訴訟法第三百八十五條第一項前段、第七十八條、第
三百九十條第二項，判決如主文。
中　　　　華　　　　民　　　　國　 九十三　 年　　　一　　　 月　　 十六　　　日
　　　　　　　　　　　　　　　　　　　　臺灣臺中地方法院民事第三庭
~B法　　　官　林慧貞
右為正本係照原本作成。
如不服本判決，應於判決送達後二十日內向本院提出上訴狀。
中　　　　華　　　　民　　　　國　 九十三　 年　　　一　　　 月　　二十七　　日
~B法院書記官
